臺灣彰化地方法院民事判決　95年度訴字第869號
原　　　告　甲○○
訴訟代理人　徐鼎賢律師
被　　　告　林志傑原名林鉦洋.
上列當事人間請求侵權行為損害賠償事件，本院於民國九十六年
一月十九日言詞辯論終結，茲判決如下：
    主  文
被告應給付原告新臺幣拾陸萬柒仟捌佰拾捌元，及自民國九十五
年十一月十日起至清償日止，按週年利率百分之五計算之利息。
原告其餘之訴駁回。
訴訟費用由被告負擔百分之三十二，餘由原告負擔。
本判決第一項得假執行。
原告其餘假執行之聲請駁回。
    事實及理由
一、原告主張：
（一）被告於民國九十五年八月二十八日二十一時四十五分許，
      因駕駛車牌號碼四一二二－ＮＥ自用小客車，由彰化縣永
      靖鄉○○路，由南向北往員林鎮方向行駛，途經彰化縣永
      靖鄉○○路一段六九六號前，因失控衝撞適停放該門前路
      旁之原告所有車牌號碼０九六一－ＨＷ休旅車之左後側，
      致原告上開車輛向右前方滑落路旁空地，並撞及訴外人邱
      美麗所有坐落彰化縣永靖鄉○○路○段六九六號房屋圍牆
      ，而受有左前門皮、護條、左後門皮、護條、左後葉子板
      等多項毀損，經報請彰化縣警察局交通警察隊處理在案。
（二）本件被告未依道路交通安全規則第九十三條第一項、第九
      十八條第一項第五款之規定駕駛車輛，致所駕駛之上開車
      牌號碼四一二二－ＮＥ自用小客車失控駛出路面邊線，而
      衝撞原告所有停放路旁邊線外之車牌號碼０九六一－ＨＷ
      休旅車，造成原告上開休旅車受有前述多項毀損，被告之
      行為顯有過失，且其過失行為與原告前開休旅車所受毀損
      間，具有相當因果關係，爰依民法第一百九十一條之二、
      第一百九十六條及最高法院七十七年五月十七日七十七年
      度第九次民事庭會議決議（一）請求損害賠償如下：(1)原
      告所有之上開休旅車出廠日期為九十三年三月九日，經被
      告衝撞毀損送匯豐汽車股份有限公司大里保養廠估價結果
      ，其恢復原狀之修復費用共計新臺幣（下同）三十二萬五
      千四百元。(2)另上開受損車輛雖經修理，於交易市場上仍
      評列為事故車，其市價仍遠低於毀損前原有價值近二十萬
      元，此即所謂「交易性貶值」，亦即前述最高法院民事庭
      決議後段所載之「被害人如能證明其物因毀損所減少之價
      額，超過必要之修復費用時，就其差額，仍得請求賠償。
      (3)爰請求被告賠償前述修復費用及交易性貶值共計五十二
      萬元。並聲明：被告應給付原告五十二萬元，及自起訴
      狀繕本送達翌日即九十五年十一月十日起至清償日止，按
      週年利率百分之五計算之利息。原告願供擔保，請准宣
      告假執行。
（三）對被告抗辯之陳述：原告系爭車輛所停位置不影響行車安
      全，縱然停於路面邊線仍無法避免損害之發生，並否認被
      告有緊急避難及被告已盡注意之義務的情形，且被告並未
      提出證據證明其有飆車族追趕之情形。
二、被告則以：
（一）其於九十五年八月二十八日二十一時四十五分許，駕駛車
      牌號碼四一二二－ＮＥ自用小客車，在彰化縣永靖鄉○○
      路○段六九六號旁路段，因受到飆車族不明究理的追趕，
      而致失控撞上違規停放於人行道上且未立警告標示之原告
      所有車牌號碼０九六一－ＨＷ休旅車之左後側方，並導致
      車輛撞及彰化縣永靖鄉○○路○段六九六房屋圍牆，而受
      有損害。惟事發後被告曾多次表明願意維修，將車子恢復
      原狀，但原告不但不願意給被告看車子，亦不願意讓被告
      請人估價，致調解不成立。
（二）按因避免自己或他人生命、身體、自由或財產上急迫之危
      險所為之行為，不負損害賠償之責。但以避免危險所必要
      ，並未逾越危險所能致之損害程度者為限，民法第一百五
      十條第一項定有明文。被告當時原本以正常車速行駛外車
      道上，突然被一群飆車族莫明拿著棍棒追趕，被告一時心
      急，想停到路邊向附近住家求救，卻因當時天色已暗，附
      近路樹又多，被告本以為可往中山路一段六九六號附近停
      靠，因原告之車輛為黑色，又無立任何警告標示，依被告
      判斷，該人行道應無車輛及行人經過，才會將車欲往該處
      停靠，被告完全無法預料該處停放汽車，未料卻撞及原告
      違規停放於人行道上之車輛，而該飆車族見狀，即加速逃
      逸。又道路交通安全規則第一百十一條第一項第一款規定
      ，人行道不得臨時停車。依被告之智識及常識，確已盡到
      注意意務，卻仍無法避免撞上，依照民法第一百九十一條
      之二但書之規定，亦勿庸負損害賠償責任。
（三）原告所提之估價單，依本事故中所傷及之處觀之，有浮列
      高達六十四項之零件及維修項目之情事，原告於事發後雖
      有讓被告觀看受損車輛，但卻不讓被告詳看內部，亦不准
      拍照，更不准被告請人估價，且此僅為估價單，原告並未
      提出實際維修之繳費證明，另其折價損失被告亦難同意，
      其又未實際發生如此之折價損失，何來損失之有等語置辯
      。並聲明駁回原告之訴。
三、兩造不爭執事項：
（一）被告有於九十五年八月二十八日二十一時四十五分許，駕
      駛車牌號碼四一二二－ＮＥ自用小客車，在彰化縣永靖鄉
      ○○路○段六九六號前，因失控衝撞停放該門前路旁原告
      所有之車牌號碼０九六一－ＨＷ休旅車之左後側，致該車
　　　受損。
（二）本件經報警處理後，經警製有道路交通事故調查表、現場
      圖、現場照片、談話記錄表等件。
四、兩造爭執事項：
（一）被告當時是否遭飆車族追趕。
（二）原告車損修復之金額及事故發生後有無折價問題。
五、得心證之理由：
（一）原告主張被告於九十五年八月二十八日二十一時四十五分
      許，駕駛車牌號碼四一二二－ＮＥ自用小客車，在彰化縣
      永靖鄉○○路○段六九六號前，因失控衝撞停放該門前路
      旁原告所有之車牌號碼０九六一－ＨＷ休旅車之左後側，
      致該車受損，業據其提出彰化縣警察局道路交通事故當事
　　　人登記聯單及車損照片為證，被告就此部分不爭執。此外
　　　，復有道路交通事故調查表、現場圖、現場照片、談話記
　　  錄表等件在卷可按，堪信原告之主張為真實。
（二）被告雖抗辯其肇事有緊急避難之情形，且已盡相當之注意
      ，故勿庸對本件負損害賠償責任等語。惟按緊急避難，其
      危險之發生，如行為人有責任者，應負損害賠償之責，民
      法第一百五十條第二項定有明文。查：(1)被告於警詢中陳
      稱：「我當時駕自小客四一二二－ＮＥ沿中山路南往北行
      駛於外側車道，至上述時地，因我後方有四部機車尾隨在
      後並拿電擊棒及不明物品敲打我車尾，我欲停靠至路旁詢
      問對方，一時緊張而踩到油門，致我左前車角撞擊到路邊
      停放之自小客車０九六一－ＨＷ（車頭朝北往停放）左後
      車尾而肇事。」等語。被告雖為前開陳述，然並未能提出
      證據以證明其確遭飆車族追趕，縱認其有遭飆車族追趕，
      然其亦自承欲停靠至路旁詢問對方，一時緊張而踩到油門
      ，致其駕駛之車輛左前車角撞擊到原告停放於路邊之車輛
      ，則其誤踩油門，自有過失。(2)被告肇事時，天氣晴朗，
      雖為夜間，然有照明，且為直路，路面乾燥、無缺陷、無
      障礙物，視距良好，有道路交通事故調查表及現場圖在卷
      可按。非如被告所稱視距不佳，是其並無不能注意之情事
      ，且原告當時之車輛係停放在人行道路，被告竟將其所駕
      駛之車輛衝上人行道，而非停於路旁，足徵被告之行為有
      過失。(3)綜上所述，被告於肇事時，並無不能注意之情事
      ，是其所辯，委無足取，被告之行為應負完全過失責任，
      原告所受前揭損害與本件車禍有相當因果關係，應堪認定
      。
（三）按汽車、機車或其他非依軌道行駛之動力車輛，在使用中
      加損害於他人者，駕駛人應賠償因此所生之損害；不法毀
      損他人之物者，被害人得請求賠償其物因毀損所減少之價
      額；負損害賠償責任者，除法律另有規定或契約另有訂定
　　　外，應回復他方損害發生前之原狀；第一項情形，債權人
　　　得請求支付回復原狀所必要之費用以代回復原狀，民法第
  　　一百九十一條之二前段、第一百九十六條、第二百十三條
　    第一項、第三項分別定有明文。本件被告因過失不法侵害
      原告，致原告受前揭損失，就原告所受之損害，即應負損
      害賠償責任。
（四）茲就原告請求之各項損害賠償，分別審核如下：
  １、車損部分：本件經兩造同意，送請臺灣區汽車修理工業同
      業公會鑑定原告車輛受損後之修復費用，其修復費用為零
      件費用十六萬六千三百元；鈑金工資二萬四千五百二十元
      ；烤漆工資三萬九千三百元，有該公會九十六年一月三日
      台區汽工（同）字第九六００二號函在卷可按。又兩造對
      於本件車損送請臺灣區汽車修理工業同業公會鑑定並無意
      見，堪認上開公會之鑑定有其公信力，則其鑑定後應予修
      復之費用，應可採信。又以新零件更換舊零件部分，其舊
      零件本應予折舊，因更換新零件致增加該零件之價值，其
      增值部分，非屬必要費用，應予扣除。依原告所提出之汽
      車出廠與貨物稅完稅照證所載，該車係九十三年三月九日
      出廠發照，迄至九十五年八月二十八日發生車禍時，使用
      有二年五月十九日乙節，為二造所不爭執，本院依行政院
      所頒固定資產耐用年數表及固定資產折舊率表，自用小客
      車之耐用年數為五年，每年折舊率為千分之三六九，採定
      率遞減法即依所得稅法第五十一條第一項規定，以固定資
      產每期減除該期折舊額後之餘額順序作為各次期計算折舊
      之基數，而以一定比率計算其折舊額，上開材料第一年折
      舊額為六萬一千三百六十五元（166300×0.369=61365,小
      數點以下四捨五入），第二年折舊額為三萬八千七百二十
      一元（【000000-00000】×0.369=38721,小數點以下四捨
      五入），第三年使用僅有六月（依營利事業所得稅查核準
      則第九十五條第六款規定「固定資產提列折舊採用平均法
      或定率遞減法者，以一年為計算單位，其使用期間未滿一
      年者，按實際使用之月數相當於全年之比例計算之，不滿
      一月者，以一月計。」規定，系爭車輛第三年使用五月又
      十九日即以六月計，即6/ 12年），其折舊額為一萬二千
      二百十六元（【000000-00000-00000】×0.369×6/12=12
      216,小數點以下四捨五入），故系爭車輛使用二年五月十
      九日之零件折舊額共計十一萬二千三百零二元（61365＋3
      8721＋12216=112302），上開材料折舊後之金額僅為五萬
      三千九百九十八元（000000 -000000=53998）。故換新零
      件扣除折舊後連同工資，其修復費用應為十一萬七千八百
      十八元（53998＋24520＋39 300＝117818），此部分應予
      准許，逾此部分之請求並無依據，應予駁回。
  ２、交易貶值部分：按物被毀損時，被害人除得依民法第一百
      九十六條請求賠償外，並不排除民法第二百十三條至第二
      百十五條之適用。依民法第一百九十六條請求賠償物被毀
      損所減少之價額，得以修復費用為估定之標準，但以必要
      者為限（例如：修理材料以新品換舊品，應予折舊）。被
      害人如能證明其物因毀損所減少之價額，超過必要之修復
      費用時，就其差額，仍得請求賠償（最高法院七十七年度
      第九次民事庭會議決議（一）參照）。是原告如能證明因
      系爭車輛毀損所減少之價額，超過必要之修復費用時，就
      其差額仍得請求賠償。本件經送臺灣區汽車修理工業同業
      公會鑑定原告車輛於事故前市價約為四十四萬元，事故受
      損經修復後約為三十九萬元，差價約為五萬元，有上開公
      會函在卷可憑。是原告系爭車輛受損後，除必要之修復費
      用外，尚有交易貶值部分五萬元，原告於此部分之範圍內
      之請求應予准許，逾此部分之請求並無所據，應予駁回。
  ３、以上原告所得請求之損害賠償金額合計為十六萬七千八百
      十八元（117818＋50000=167818）。
（五）從而，原告依據民法第一百九十一條之二、第一百九十六
      條之規定，請求被告給付十六萬七千八百十八元，及自起
      訴狀送達翌日即九十五年十一月十日起至清償日止，按週
      年利率百分之五計算之利息，即有理由，應予准許，逾此
      部分之請求，則屬無據，應予駁回。又因本判決命被告給
      付之金額未逾五十萬元，合依民事訴訟法第三百八十九條
      第一項第五款規定，依職權宣告假執行。至原告敗訴部分
　　　，其假執行之聲請已失所附麗，應併予駁回。
六、據上論結，本件原告之訴為一部有理由，一部無理由，依民
    事訴訟法第七十九條、第三百八十九條第一項第五款，判決
    如主文。
中　　華　　民　　國　　96　　年　　 2　　月 　　2　　日
                  民事第二庭    法　官　陳秋錦
以上正本係照原本作成。
如對判決上訴，應於判決送達後20日內向本院提出上訴狀。
中　　華　　民　　國　　96　　年　 　2　　月　 　2　　日
                      　　　    書記官　蘇美苓
